最高法院民事判決　　　　　　九十四年度台上字第一九０八號
　　上　訴　人　甲○○
　　　　　　　　　　　　2弄7.
　　訴訟代理人　吳剛魁律師
　　被 上訴 人　台灣糖業股份有限公司
　　法定代理人　余政憲
　　訴訟代理人　李明益律師
　　　　　　　　啟夫律師
上列當事人間請求給付買賣價金事件，上訴人對於中華民國九十
四年四月二十七日台灣高等法院高雄分院第二審判決（九十一年
度上字第五四號），提起上訴，本院判決如下：
    主  文
原判決關於駁回上訴人其餘上訴及命其負擔訴訟費用部分廢棄，
發回台灣高等法院高雄分院。
    理  由
本件被上訴人主張：上訴人於民國八十六年四月十三日向伊購買
坐落於高雄縣橋頭鄉○○段第一五０一之一七號、第一五０一之
二一號、第一五０一之二二號、第一五０一之三二號、第一五０
二號、第一五０二之一號、第一五０二之四號、第一五０二之九
號、第一五０二之一０號等土地上所興建之「橋隆商城」編號Ｃ
１預售屋及其基地，價金共計新台幣（下同）六百七十六萬元，
該房屋業已建造完成，惟上訴人僅給付伊一百六十一萬元，餘款
五百十五萬元迭催不付等情，求為命上訴人如數給付，及加給自
八十八年十一月二十四日起至清償日止，按每日五百十五元計算
之滯納金之判決（被上訴人逾上開金額之請求，業受敗訴判決確
定，不予贅）。
上訴人則以：兩造訂立系爭買賣契約前，被上訴人並未給予伊審
閱契約之機會，該契約應不成立。又被上訴人建造完成之房屋，
與售屋廣告諸多不符，自屬詐欺，伊得依民法第九十二條規定撤
銷系爭買賣契約。再系爭房屋有鋼筋構造未按圖施工、柱箍筋繫
筋彎勾未達標準、主柱筋搭接未錯開、斜筋未補強施作、筋間距
離及數量與設計不符等瑕疵，其瑕疵已減損建物強度，影響整體
結構之安全，伊得依民法第三百五十九條規定解除系爭買賣契約
等語，資為抗辯。
原審維持第一審就上開部分所為上訴人敗訴之判決，駁回其該部
分之上訴，係以：被上訴人就其主張之事實，業據提出房地預定
買賣契約書、付定切結書、使用執照等件為證。上訴人雖以前揭
情詞置辯。但查被上訴人於八十六年三月七日公開銷售系爭房地
時，業將系爭房地預定買賣契約書及其相關文件置於接待中心供
消費者查閱，有公告在卷可稽，而上訴人係於八十六年三月二十
一日交付定金予被上訴人，並於同年四月十三日與被上訴人訂立
系爭買賣契約，其付定金前業已審閱系爭房地預定買賣契約書及
其相關文件五天以上，此觀上訴人出具之付定切結書記載：「台
糖公司（被上訴人）銷售橋隆商城一二八戶業於銷售前先行公開
訂購須知、房屋預定買賣契約書、建造執照（含施工圖說）及相
關銷售文件五天以上，並提供審（索）閱及說明；本人（上訴人
）就承購標的及上開文件內容確已充份瞭解」等語即明，自無兩
造訂約前被上訴人未給予上訴人審閱契約之機會之情事。上訴人
抗辯：訂約前伊無審閱契約之機會，系爭契約應不成立等語，為
無足採。次查被上訴人銷售系爭房地時所廣告之基地位置、房屋
格局、房地面積等事項，與系爭房地之實際內容並無不符，有平
面圖、總配置圖等件在卷可稽，上訴人抗辯被上訴人廣告不實，
伊得依民法第九十二條規定撤銷系爭買賣契約，亦無足採。又系
爭房屋固有一地下室用戶排水設備之清潔口與存水灣部分數量不
足，二中央管理室緊急供電系統配線不符規定，三四樓頂版有裂
隙、前廳頂版滲漏及脫漆，四鋼筋保護層之施作違反規定，其不
合格率為百分之五九點零九及圍束區箍筋間距過大、鋼筋彎不
合設計圖說，五排水系統貫穿地下室防火牆，未使用一米不燃材
料設置、地下室污廢水排水系統未設置存水灣及清潔口，六磁磚
、壁磚、地磚空洞化及分界牆、陽台前牆乾縮裂縫，七地下室淨
高度不足等瑕疵。惟買賣因物有瑕疵，而出賣人依前五條之規定
，應負擔保之責者，買受人得解除其契約，或請求減少其價金。
但依情形，解除契約顯失公平者，買受人僅得請求減少價金，民
法第三百五十九條定有明文。系爭房屋固有上開瑕疵，惟其中第
四項鋼筋施工不合設計圖說等之瑕疵，不能證明影響系爭房屋之
整體結構安全，其餘瑕疵，則均非重大，不影響居家生活之便利
及安全，倘准上訴人解除契約，顯失公平，故其尚不得依上開法
條之規定解除系爭買賣契約。契約既未解除，被上訴人依買賣契
約之法律關係請求上訴人給付價金五百十五萬元，為有理由，應
予准許。再系爭買賣契約第十二條第一款約定，上訴人倘遲付價
金，應按日加付依未付金額萬分之五計算之滯納金。審酌一切情
狀，認其金額以萬分之一即每日五百十五元為適當（5,150,00 0
×1／10,000＝515）。被上訴人請求上訴人另給付自八十八年十
一月二十四日起至清償日止，按每日五百十五元計算之滯納金，
為有理由，亦應准許等詞，為其判斷之基礎。
查系爭房屋鋼筋構造之施工，有下列瑕疵：一鋼筋保護層違反建
築技術規則建築構造編第三百七十四條規定，其不合格率為百分
之五九點零九，二圍束區箍筋間距為十五公分，與設計圖規定之
十公分不符，三緊密箍筋鋼筋彎為九十度，與設計圖規定之一
三五度不符，該項瑕疵均屬折減系爭房屋整體結構之確實因素，
且無法改善，有台灣省土木技師公會鑑定報告書可稽（見外放該
報告書四一頁以下）。果爾，能否謂上開瑕疵均不影響系爭房屋
之整體結構安全，上訴人不得依民法第三百五十九條規定解除系
爭買賣契約，尚非無疑。原審未詳加研求，遽依前揭理由而為上
訴人不利之判決，非無可議。上訴論旨，指摘原判決於其不利部
分違背法令，求予廢棄，非無理由。
據上論結，本件上訴為有理由。依民事訴訟法第四百七十七條第
一項、第四百七十八條第二項，判決如主文。
中　　華　　民　　國　九十四　年　　十　　月　 二十 　日
                      最高法院民事第一庭
                          審判長法官  林　奇　福
                                法官  陳　國　禎
                                法官  李　彥　文
                                法官  許　澍　林
                                法官  袁　靜　文
      本件正本證明與原本無異
                                      書  記  官
中　　華　　民　　國　九十四　年　　十一　月　　四　　日
                                                      Ｃ
